臺灣高雄地方法院刑事判決　　　　　　　 99年度訴字第990號
公　訴　人　臺灣高雄地方法院檢察署檢察官
被　　　告　李易陽
指定辯護人　陳奕全律師
上列被告因違反毒品危害防制條例案件，經檢察官提起公訴（98
年度偵字第35019 號、99年度偵字第2774號），本院判決如下：
    主  文
李易陽無罪。
    理  由
一、公訴意旨略以：被告李易陽、葉建宏（葉建宏經傳拘未到，
    嗣到案後另行審結）均明知甲基安非他命為毒品危害防制條
    例所列管之第二級毒品，依法不得持有、販賣，二人竟基於
    販賣第二級毒品甲基安非他命之犯意聯絡，於民國98年10月
    17日及10月22日間，由被告李易陽將被告葉建宏所有之甲基
    安非他命，分別以新臺幣（下同）2000元之代價，在不詳地
    點，販賣予李易陽之同事（真實姓名年籍資料不詳）共2 次
    ，因認被告李易陽涉犯毒品危害防制條例第4 條第2 項之販
    賣第二級毒品罪嫌等語（參起訴書及本院卷第149 頁檢察官
    之論告）。
二、證據能力部分：按被告以外之人於審判外之言詞或書面陳述
    ，除法律有規定外，不得作為證據，刑事訴訟法第159 條第
    1 項定有明文。次按被告以外之人於審判外之陳述，雖不符
    刑事訴訟法第159 條之1 至第159 條之4 之規定，而經當事
    人於審判程序同意作為證據，法院審酌該言詞陳述或書面陳
    述作成時之情況，認為適當者，亦得為證據。當事人、代理
    人或辯護人於法院調查證據時，知有第159 條第1 項不得為
    證據之情形，而未於言詞辯論終結前聲明異議者，視為有前
    項之同意，此觀刑事訴訟法第159 條之5 規定甚明。查本判
    決所引用據以認定事實之其他各項證據，除符合刑事訴訟法
    第159 條之1 至4 所列之傳聞例外規定，本得作為證據外，
    餘均經檢察官、被告李易陽及辯護人於本院準備程序及審理
    中同意作為證據（參本院審訴卷第46頁；本院卷第141 頁）
    ，本院審酌各項證據作成情形，認以之為證據並無不當，依
    刑事訴訟法第159 條之5 第1 項規定，均得作為證據。
三、按犯罪事實應依證據認定之，無證據不得認定犯罪事實，又
    不能證明被告犯罪或其行為不罰者，應諭知無罪之判決，刑
    事訴訟法第154 條第2 項、第301 條第1 項分別定有明文。
    再事實之認定，應憑證據，如未能發現相當之證據，或證據
    不足以證明，自不能以推測或擬制之方法，以為裁判基礎（
    最高法院40年台上字第86號判例意旨參照）。又認定犯罪事
    實，所憑之證據，雖不以直接證據為限，間接證據亦包括在
    內，然無論直接或間接證據，其為訴訟上之證明，須於通常
    一般之人均不致於有所懷疑，而得確信其為真實之程度者，
    始得據之為有罪之認定，倘其證明尚未達到此一程度，而有
    合理性懷疑之存在時，即無從為有罪之認定（最高法院69年
    台上字第1531號、76年台上字第4986號判例意旨參照）。次
    按檢察官就被告犯罪事實，應負舉證責任，並指出證明之方
    法；因此，檢察官對於起訴之犯罪事實，應負提出證據及說
    服之實質舉證責任；倘其所提出之證據，不足為被告有罪之
    積極證明，或其闡明之證明方法，無從說服法官以形成被告
    有罪之心證，基於無罪推定之原則，自應為被告無罪判決之
    諭知（最高法院92年台上字第128 號判例要旨供參）。
四、公訴意旨認被告李易陽涉犯毒品危害防制條例第4 條第2 項
    之販賣第二級毒品罪嫌，無非以：(一)被告李易陽於98年11月
    19日警詢及11月20日偵訊時，自承於98年10月底有幫朋友向
    被告葉建宏購買2000元之甲基安非他命等語（參警卷第41頁
    、第42頁；98偵35019 號卷第23頁）；(二)被告葉進宏於98年
    11月20日偵訊及本院羈押庭訊問時陳稱：被告李易陽要伊詢
    問伊朋友有無毒品可供出售，因被告李易陽的朋友拿錢拜託
    被告李易陽幫忙購買毒品等語（參98偵35019 號卷第26頁；
    本院聲羈卷第8 頁、第9 頁），輔以被告李易陽與葉建宏於
    98年10月17日及同年月22日如附表所示之通訊內容一再提及
    第三人，足認確有姓名年籍不詳之第三人於上開二日，透過
    被告李易陽向被告葉建宏購買毒品，為其論據。訊據被告李
    易陽堅詞否認有何販賣第二級毒品之犯行，辯稱：被告葉建
    宏曾數度邀伊為其販毒，告知若能找來第三人購買毒品，可
    以優惠的價錢取得毒品，伊為求降低施用毒品之花費，乃向
    被告葉建宏誆稱有第三人欲購買毒品，使被告葉建宏以優惠
    的價格出售毒品予伊，並非真有第三人欲向被告葉建宏購毒
    ，通訊監察譯文中提及之第三人為伊所虛構。至伊在警詢及
    偵查中，所以陳稱幫同事購買毒品等語，乃當時害怕施用毒
    品之事實被發覺，所為的虛構卸責之詞，並非事實等語。經
    查：
  (一)被告李易陽於98年10月17日與同年月22日間，以其所使用00
    00000000號之行動電話，多次撥打被告葉建宏所使用000000
    0000號之行動電話，電話內容均係有關毒品價格、交付地點
    等與毒品交易有關之事項，被告李易陽並於上開二日各由被
    告葉建宏處以二仟元之代價，取得二包甲基安非他命等情，
    業據被告李易陽於本院坦認不諱（參本院審訴卷第45頁、本
    院卷第145 頁至第147 頁），核與被告葉建宏於偵訊、本院
    羈押訊問及準備程序中所述相符（參98偵35019 號卷第26頁
    、第27頁；本院聲羈卷第8 頁、第9 頁；本院審訴卷第45頁
    ），並有被告李易陽所使用門號0000000000號與被告葉建宏
    所使用門號0000000000號行動電話之通訊監察錄音光碟及本
    院就上開二日之通訊監察錄音光碟為勘驗所製作之勘驗筆錄
    在卷可憑（參本院卷第99頁至第110 頁；光碟外放於證物袋
    ），此部分之事實，洵堪認定。
  (二)被告李易陽與被告葉建宏於前開二日之電話中，多次提及第
    三人，有本院前開勘驗筆錄在卷可稽（詳細通訊時間、內容
    詳如附表所示），且依其對話內容形式上觀之，被告李易陽
    所以自被告葉建宏處取得前開甲基安非他命2 包，目的應係
    為交付給第三人。惟本案於98年11月19日為警破獲後，被告
    李易陽於同日到案說明，經警徵得其同意採尿送驗後，呈施
    用第二級毒品甲基安非他命反應，檢察官乃向本院聲請對被
    告李易陽觀察勒戒，復經本院以99年審毒聲字第53號裁定送
    勒戒處所施以觀察勒戒等情，業據被告李易陽於本院審理中
    陳述明確（參本院卷第147 頁），並有警詢筆錄及臺灣高等
    法院被告前案紀錄表各乙份在卷可證（參警卷第43頁），是
    被告於本案查獲前確有施用第二級毒品之惡習堪以認定。又
    依共同被告蕭政霖於警詢及偵查中一致證稱：為被告葉建宏
    轉交毒品代價一次500 元等語（見警卷第29頁、第32頁；偵
    一卷第20頁），可知被告葉建宏係以透過各方結識之友人，
    將毒品轉介販賣予他人，以擴大毒品銷售量，被告葉建宏並
    會給轉交之友人相當之代價以為報酬。另依被告李易陽於同
    年10月26日上午11時58分48秒以簡訊方式傳送訊息至被告葉
    建宏所使用之手機，其內容以：「在（應係「再」之誤）給
    我一些時間，我有去找人借（錢），我正在等他們回消息給
    我，對不起我真的不知道我公司會這樣對我」等語，有本院
    勘驗筆錄在卷可明（參本院卷第110 頁），顯然被告李易陽
    於98年10月間，手中資金短缺，故對於積欠被告葉建宏之款
    項，傳送上開簡訊，望能展延還款期限。則以被告李易陽染
    有施用第二級毒品惡習，卻又資金短缺之情狀，為低價購得
    毒品，利用被告葉建宏告知若代為販售毒品，可以獲得相當
    報酬之機會，以第三人欲購買毒品為幌，向被告葉建宏以較
    低廉之價格購進毒品，非難想像，被告李易陽此部分所辯，
    並非無稽。再觀諸被告李易陽於98年10月17日於電話中，一
    再向被告葉建宏表示須先取得毒品，再給付價金，希望取得
    被告葉建宏之同意，其內容諸如：「他（購毒者）說要先看
    東西再給錢啦，有沒有辦法商量？」、「他要先拿東西在拿
    錢給我啦」、「他說不然好，要先看東西（暗指毒品），他
    曾有一次這樣錢拿一拿人家就跑掉了」、「現在就是我這邊
    現金沒這麼多阿，就是看你信不信得過我，我拿過去再拿錢
    給你」等語，有本院前開勘驗筆錄為憑。而購買物品一手交
    錢一手交貨，本係社會常態，被告李易陽若真係為被告葉建
    宏尋得第三者欲購買毒品，則由被告李易陽將毒品先行取走
    ，嗣交付第三人取得價金後，再將價金交付被告葉建宏，乃
    係理所當然。此可由被告葉建宏告知共同被告蕭政霖，如何
    取款及分得其其應有之報酬時，於電話中稱：「你四千五收
    到，你拿伍佰起來，剩下的四千給我就對了。」等語而明（
    參本院卷第96頁勘驗筆錄）。是由被告李易陽該次購買毒品
    ，須苦苦徵得被告葉建宏同意，方能先行取得毒品之情以觀
    ，被告李易陽是否如公訴意旨所載為被告葉建宏販售毒品，
    實非無疑。更有甚者，同年月22日，被告李易陽為取得毒品
    ，於電話中向被告葉建宏告知第三人沒有錢，但仍希望購買
    毒品，其內容諸如：「他身上現金現在沒有啦，他跟我說看
    晚上有沒有辦法啦」、「他叫我幫他墊阿…我是要怎麼幫他
    墊呢，我公司那邊還沒有領給我」、「怎麼會叫我出咧，我
    又沒賺到什麼，還要幫人家出」、「我等一下要過去你那邊
    啊，幹，我跟他對罵，你娘機歪，這樣也要罵我，我又沒有
    賺什麼。」等語（詳如附表編號二至編號四譯文），而若真
    有第三人無錢可購買毒品，被告李易陽代為出面向藥頭說項
    先行取貨，第三人對被告李易陽自當心存感激，實無可能再
    對被告李易陽施以辱罵，由此益認被告李易陽前開辯稱因經
    濟不佳，編纂第三人欲購毒之說詞，以謀低價向被告葉建宏
    購入毒品等語，非無可採。對照被告李易陽到案後，採尿送
    驗結果，尿液呈現施用第二級毒品甲基安非他命反應，有如
    前述，是其於採尿送驗前，仍有施用甲基安非他命。而依卷
    內資料所示，被告李易陽僅有公訴意旨所載二次購買甲基安
    非他命之紀錄，則其所施用之甲基安非他命，自係上開二次
    向被告葉建宏所購得之甲基安非他命，要無疑問。綜上足證
    被告前開辯稱，向被告葉建宏所購買之甲基安非他命係為供
    己用，電話中所稱之第三人係虛構以謀低價購入毒品等語，
    應堪採信。
  (三)至被告李易陽於警詢及偵訊中雖陳稱係為朋友購入毒品等語
    ，惟查被告李易陽於本案發生前，並無任何犯罪經偵、審之
    紀錄，有臺灣高等法院被告前案紀錄表1 份在卷可考（參本
    院卷第13頁），是其因案接受警詢、偵訊之緊張惶恐心態可
    想而知，為求粉飾施用毒品犯行，因而虛構係幫忙不詳第三
    人購毒，非難想像。此亦可由其於警詢、偵訊中雖陳稱係為
    友人購買毒品，但檢、警對該友人之姓名、年籍、綽號，卻
    均未能從被告李易陽處取得絲毫線索之情而明，蓋虛構之人
    ，被告李易陽自無任何資料可提供以助釐清案情。是尚難以
    被告李易陽於警詢、偵訊中曾為上開供述，逕為不利被告李
    易陽之認定。再被告葉建宏於偵訊及本院羈押訊問中，雖亦
    提及被告李易陽係代朋友購買毒品，然如前所述，被告李易
    陽係以編纂第三人欲購毒之方式，欲向被告葉建宏低價購入
    毒品，為取信於葉建宏，自須將第三人活靈活現陳述，以免
    被告葉建宏有疑，故被告葉建宏有上開陳述，及被告李易陽
    、葉建宏有如附表所示之通訊內容，乃係當然，此外卷內復
    查無被告葉建宏親自見聞被告李易陽購毒後交付第三人之資
    料，自難以被告葉建宏上開所陳及如附表所示通訊內容，採
    為不利被告李易陽之證據。
五、縱上所述，被告李易陽前開辯稱虛構第三人以謀低價向被告
    葉建宏購入毒品，所購毒品均供己施用等語，均與卷內資料
    相符，堪以採信，本案公訴人所提出之證據，尚不足以證明
    被告李易陽確有公訴意旨所指之販賣第二級毒品犯行，此外
    復查無其他積極證據，足資證明被告李易陽確有公訴意旨所
    指之前開犯行，揆諸首揭法條及判例之意旨，本案既不能證
    明被告犯罪，即應為被告無罪判決之諭知。
據上論斷，應依刑事訴訟法第301條第1項，判決如主文。
本案經檢察官劉慕珊到庭執行職務。
中    華    民    國   100    年    1     月    3     日
                  刑事第十四庭    審判長法  官  陳銘珠
                                        法  官  謝琬萍
                                        法  官  林揚奇
以上正本證明與原本無異。
如不服本判決應於收受判決後10日內向本院提出上訴書狀，並應
敘述具體理由。其未敘述上訴理由者，應於上訴期間屆滿後20日
內向本院補提理由書(均須按他造當事人之人數附繕本)「切勿逕
送上級法院」。
中    華    民    國   100    年    1     月    3     日
                                        書記官  何明昌
附表：
編號一：98年10月17日22時9 分30秒開始之通話內容（以下A代
        表被告葉建宏、B代表被告李易陽）：
  A ：喂？怎樣？
  B：說要先看東西再拿錢啦。有沒有辦法商量？
  A：要怎麼看啊？
  B：阿就東西，他要先拿東西再拿錢給我啦。
  A：你現在要這樣？
  B：阿就跟之前一樣，那個人沒有變啊。
  A：同樣也是他？
  B：若不是同樣也是他，我會這樣跑來跑去，剛開始你叫我去
     你家的時候，我不是猶豫了一下，就是因為這樣我要跑好
     幾趟。我沒有賺到什麼，但是我要跑好幾趟。
  A：對啊。沒有賺到什麼。
  B：我跟你說這趟，他說不然好先看東西，他說他曾有一次這
     樣錢拿一拿人家跑掉了。
  A：恩。
  B：我說不會這樣啦，沒差啦，他如果要看，看你要怎樣啦。
  A：因為你等一下到我這邊也是這樣而已啊。
  B：阿？
  A：你到我這樣，也是一樣我東西給你，你錢給我，一樣意思
     啊。
  B：現在就是我這邊現金沒有那麼多啊。就是看你信不信得過
     我，我拿過去，我拿錢再給你。
  A：好吧。
  B：那我現在要回去囉？喂？那等一下喬一下地方，不要讓我
     跑那麼多趟喔。
  A：恩。
  B：那我跟你講，我工作那邊沒有做了。
  A：為什麼啊？
  B：有兩個老闆，一個老闆很機掰啊。說我好像事情很多一樣
     ，我說我哪有這樣的事情啊。有時候加班加到八點、八點
     半還不夠，還要弄到十點、十一點。
  A：你說在那個新大樓那邊喔？
  B：那附近啦，我現在那邊沒有住了。
  A：等一下，那個。
  B：沒有啦。我現在在家而已。等一下我們就約近一點的，不
     要約太遠了。因為我等一下要跑好幾趟的。我等一下還要
     過去雙子星那邊開工咧。
  A：在那邊開工，那我等一下就騎過去那邊附近好了。
  B：吼，好啊，那你東西是怎麼樣？
  A：那這樣我把它拿回家啊。
  B：好，你先回去拿東西，我看要去哪裡等你拿？
  A：這樣喔，那你…
  B：我現在剩一台摩托車可以騎而已耶。
  A：我家啊。
  B：到你家喔？
  A：那你如果拿過去，我就馬上從後面過去就好了。
  B：好。
  A：那他沒有拿給你喔？
  B：沒有啊，有我就跟你說我先拿給你了啊。
  A：他不會拿給你嗎？
  B：他有一次這樣子過，你忘記了嗎？他好幾次都這樣了，他
     現在都拿五千了你忘記了嗎？
  A：好啦好啦，這樣我先回去了啦。
編號二：98年10月22日12時2分9秒開始之通訊內容：
  B：靠夭，你怎麼都沒消沒息？
  A：我頭很痛，重點是我朋友他沒有下來，我也是被他整到。
  B：後來是他也沒有下來嗎？（這邊似乎有兩人再說話）有就
     有，沒有就沒有，對啊，我也覺得有就有，沒有就沒有，
     你那天應該是突然有事情才給我關機的。
  A：是他有事情，不是我有事情。
  B：沒關係，有事情就好了，那沒什麼。
  A：重點很累的。
  B：那天沒拿到錢，我不知道要怎麼跟人家講，你等一下問一
     下，人家在催。
  A：一定有，重點是他們內部的問題，就這樣。
  B：沒關係，到時候你就是，像這種情形你要是先跟我講一下
     ，我等一下過去你那邊好嗎？
  A：等一下。
  B：等一下你處理後打給我，因為這個像這種情形他就會擔心
     了，變成他會擔心他要不要先拿錢給我拿東西，他就會怕
     了。
  A：對對對。
  B：那等一下我一樣先拿東西給他，在拿錢過來給你啊。那一
     樣要約在哪裡等啊？
  A：要這樣？
  B：那上次一樣向現在這樣，像我昨天跟他講好了。
  A：他們那邊，重點是他們那邊的問題，不是我的問題。
  B：對啊。OK啊，反正錢也不會給你跑漏掉啊。
  A：對啊，我也有跟他講啊，現在就是他們…
  B：那這樣你先處理一下啊，看有沒有。
  A：一樣嗎？還是？
  B：漂亮一點啦，就一樣這樣嗎？先這樣，先讓他這樣吃習慣
     了，還有啊，看要約哪裡近一點等啊，他今天跛腳了，他
     被車撞，現在兩隻腳拄柺杖，你不會到萊爾富那邊看，他
     如果下來的時候，你再在那邊看，他真的拄柺杖，拄兩根
     柺杖。
  A：因為那邊很吵，我不想在那邊。
  B：好啦，我知道那邊很險啊，你有空再打給我。
  A：我打給我朋友。
  B：好啊，我等你電話。
  A：好。
編號三：98年10月22日下午1時56分50秒開始之通話內容：
  B：你人在哪裡啊？
  A：在我家啊。
  B：見面在說好嗎？要約在哪裡等啊？
  A：啊？
  B：要約在哪裡等啊？我等一下再跟你說啊。
  A：講什麼？
  B：他身上現金現在沒有啦，他在跟我說晚上看有沒有辦法啦
     。
  A：他三點要用喔？
  B：機歪啊，對啊，他說三點拿不出來啊。他今天去上班，他
     說他今天才去的，就是他去上班啊。他說看能不能橋晚上
     七點拿給你這樣。
  A：三點要用要拖喔。
  B：要不然現在就拿過去給你了啊。
  A：三點要拖是吧。
  B：我拿給他之後他進去裡面叫我在外面等他，再走出來跟我
     說，他現在身上現金沒有耶。
  A：我也沒有現金啊，我拿我朋友的。
  B：那沒有辦法等喔？
  A：七點？
  B：七點啊。
  A：那他現在身上都沒有喔？
  B：他身上沒有，他今天才去上班而已，今天才第一天而已，
     剛好今天第一天去而已啊。
  A：不然這樣我朋友那邊我沒有辦法交代耶。
  B：他叫我先幫他墊啊，我實在說我不知道要幫他墊多少你朋
     友會收啊，我是要怎麼幫他墊呢，我公司那邊還沒有領給
     我。
  A：喔。
  B：不然見面再講好了啦。我現在剛要走而已，有辦法約近一
     點的地方嗎？
  A：我朋友等一下要來我家拿錢。
  B：靠夭，這樣，那他沒有辦法拖到七點喔？
  A：對啊，他三點就要，上面還有一個大的啦。
  B：這樣喔，好啦好啦，不然先這樣啦。在你家喔？不能再近
     一點喔？不要讓我跑那麼遠。
  A：那，有現的喔？
  B：什麼意思？
  A：有現的喔？
  B：他那邊身上沒有啊，身上那現金，怎麼會叫我出咧，我又
     沒賺到什麼，還要幫人家出。
  A ：我說一句老實的，你等一下如果有辦法現金拿給我朋友
     ，他一定可以馬上給我們的。
  B：要拿多少現金出來？
  A：問題就是他那邊的東西。
  B：喔，要拿到足夠喔。
  A：對啊，重點是，不然我怎麼會跟你答應這個幾點。
  B：那沒辦法，不然我現在先拿過去給你好了。
  A：好啦，不然我等一下再打給你。
  B：好啊。你跟他講講看再打給我。
  A：那你先拿給我啊。
  B：好啊，那你沒辦法近一點喔？
編號四：98年10月22日下午2時9分54秒開始之電話內容：
  B ：鬥陣ㄟ，我等一下要過去你那邊啊，幹，我跟他對罵
      ，你娘機歪，這樣也要罵我，我又沒有賺什麼。
  A：他有拿來了。
  B：啊？
  A：他有拿給我了啊。
  B：什麼人啊。
  A：你的那個啊，我有跟他講了。
  B：那他說可以是嗎？
  A：我有補了啦。
  B：喔喔喔！
  A：私底下的啦。
  B：謝謝啦。沒有啊，我剛剛跟那個，他說你朋友還沒有回去
     ，我說沒有啊，那不是這樣講話的啊，你早先就應該先跟
     我說沒錢，你娘咧，現在沒錢才跟我講，我現在…。
  A：對啊，現在說三點啦。
  B：我剛剛也跟他說三點，我剛剛才又打給你的時候我還在他
     那邊，三點就是拿不到錢，他說要晚上才能夠拿給我。
  A：那就是要拖。
  B：好好，我等一下馬上過去你那邊，等一下馬上過去你那邊
     ，謝謝啦。
  A：不會啦。